【裁判字號】    95,上易,1870
【裁判日期】    951115
【裁判案由】    竊盜等
【裁判全文】
臺灣高等法院刑事判決                95年度上易字第1870號
上  訴  人  臺灣臺北地方法院檢察署檢察官
被      告  乙○○
上列上訴人因被告竊盜等案件，不服臺灣臺北地方法院95年度易
字第824號，中華民國95年6月30日第1審判決（起訴案號：臺灣
臺北地方法院檢察署94年度偵字第22536號），提起上訴，本院
判決如下：
    主  文
原判決撤銷。
乙○○無故侵入他人住宅，處拘役伍拾玖日，如易科罰金，以（
銀元）參佰元折算壹日。
被訴竊盜部分無罪。
    事  實
一、乙○○於民國93年間知悉張茂寅、顏素夫婦曾借款新台幣
    （下同）6百萬元予甲○○、張玉梅夫妻，卻未獲清償，乙
    ○○即向張茂寅表示有辦法代為催討，代價則為3百萬元，
    張茂寅同意後，即以顏素名義將該債權轉讓與乙○○。
二、乙○○受讓取得債權後，即於94年11月17日晚間，逕行前往
    甲○○向其妻舅張拔輝所承租之臺北縣新店市○○路282 之
    7號9樓住處，探查甲○○行蹤以便討債。惟因該房屋大門門
    鎖先前已遭不詳人士破壞，乙○○見屋內無人，未獲得許可
    ，無故侵入甲○○上開住宅，並居住其內等候，居住期間乙
    ○○曾多次進、出，並於居住期間之同年月21日上午5時許
    ，因天氣寒冷見屋內衣架上掛有衣物，即取下其中1件殼牌
    短袖黑色POLO衫穿著禦寒（按無不法所有之意思）。同日上
    午11時許，因尚未進食，乃以電話聯絡不知情之友人陳忠雄
    代為購買麵食前來，陳忠雄依言購得麵食到場進入該房屋，
    乙○○因見陳忠雄為雨淋濕，再取甲○○所有之另1件約翰
    走路牌黑色長袖上衣，交予陳忠雄穿著禦寒（按無不法所有
    之意思）。適當日12時許，甲○○返回住處，發現乙○○與
    陳忠雄均躺臥在客廳沙發上看電視，乃報警當場查獲。
三、案經甲○○訴由臺北縣政府警察局新店分局報告臺灣臺北地
    方法院檢察署檢察官偵查起訴。
    理  由
壹、有罪部分（侵入住宅部分）︰
一、訊據被告乙○○對於在上開時間無故侵入告訴人甲○○位於
    臺北縣新店市○○路282之7號9樓住處居住，並因無食物可
    食用，乃另電請不知情之陳忠雄為其購買麵食，陳忠雄因而
    前往進入上開住宅，復先後取下告訴人所有掛於衣架上之長
    、短袖上衣各1件，並將其中1件交予陳忠雄穿著等情，均坦
    承不諱（見偵查卷第53、73頁、原審卷第72頁反面、第73頁
    正面、本院卷第38頁正、反面），核與陳忠雄於偵查中供述
    因為被告打電話要其買麵，購得後因送麵而進入告訴人住處
    ，且穿著被告在該處拿取之衣服等情；告訴人指訴未曾同意
    被告進入其住處等情；證人張茂寅、顏素於偵查中證述將
    債權讓與被告乙節；與證人巫惠鴻於偵查中證稱：上開房屋
    係其先生張拔輝出租予告訴人夫妻乙節均相符合（見偵查卷
    第54、16、72、73、105頁），並有債權讓與契約書、扣押
    物品目錄表及贓物認領保管單等在卷可稽（見偵查卷第24、
    25、32、44頁），均足佐被告前開出於任意性之自白與事實
    相符，得採為認定事實之證據。
二、檢察官雖指被告就陳忠雄進入住宅行為與陳忠雄有犯意聯絡
    及行為分擔，為無故侵入住宅之共同正犯，惟陳忠雄進入告
    訴人住宅，係因被告電請陳忠雄為被告購買麵食而進入，而
    被告並未就自己係無故侵入該宅乙節，對陳忠雄詳為說明，
    僅告知陳忠雄該屋為債務人之房子等情，業據被告及陳忠雄
    於分別於警詢、偵查、原審及本院審理時供承明確在卷（見
    偵查卷第9、13、54頁、原審卷第72頁反面、本院卷第37頁
    反面），亦即陳忠雄，係因被告打電話請其代為購買麵食，
    始進入上開住宅，其本身並無任何侵入住宅之犯意，而此侵
    入住宅之行為，既係完全在被告正確理解犯罪事實之情況下
    ，利用不知情之陳忠雄，所遂行之犯罪，則被告應成立無故
    侵入住宅之間接正犯。是以，檢察官認被告就陳忠雄進入住
    宅行為與陳忠雄有犯意聯絡及行為分擔，為無故侵入住宅之
    共同正犯，顯有誤會。
三、綜上，本件事證明確，被告犯行已堪認定，應依法論科。
四、核被告所為，係犯刑法第306條第1項之無故侵入他人住宅罪
    。檢察官雖認被告應就陳忠雄進入住宅行為部分，與陳忠雄
    負共犯之責，然陳忠雄所為，並無侵入住宅之故意，而應由
    被告成立無故侵入住宅之間接正犯，已如上述，是檢察官所
    指，應屬誤會。再被告於侵入期間雖曾多次進、出該宅，惟
    其前後多次侵入住宅之行為，時間、場所極為密接，應係始
    終出於同一之單一犯意，而反覆接續為之，自應包括成立一
    個無故侵入他人住宅罪。又被告利用不知情之陳忠雄，使其
    侵入住宅之行為，雖應成立無故侵入住宅之間接正犯，惟該
    利用行為既係在先前侵入住宅犯行之不法狀態繼續中所為，
    則其亦係基於同一之犯意，自應亦僅論以一個無故侵入他人
    住宅罪。被告行為後，刑法於95年7月1日修正施行，刑法第
    306條有關罰金刑部分，刑法因施行法增訂第1條之1包裹式
    立法而修正，比較新舊法，新法並未較有利於被告，依刑法
    第2條第1項前段，應依行為時法論處。
五、原審就無故侵入他人住宅罪部分，對被告論罪科刑，固非無
    見。惟查原判決︰(1)就被告於侵入期間，曾多次進、出該宅
    之行為部分，漏未加以審認，已有未合；(2)就被告利用不知
    情之陳忠雄，使其侵入住宅之行為，依教唆侵入住宅罪處斷
    ，其認事、用法，則均有違誤；(3)另被告行為後，刑法關於
    罰金刑部分，及刑法第41條第1項關於易科罰金之規定，已
    有修正，原審未及比較適用，亦有未洽。檢察官上訴意旨，
    就陳忠雄無故侵入他人住宅部分，認應與被告論以共同正犯
    云云，雖未足採，惟原判決關於侵入住宅部分既有前揭可議
    之處，仍屬無可維持，應由本院將原判該部分決撤銷改判。
    爰審酌被告前曾因犯罪經判決執行，有本院被告前案紀錄表
    可稽，雖未構成累犯，然素行不端，及犯罪後已坦承犯行，
    表示悔意，與其犯罪之動機、手段、目的等一切情狀，量處
    拘役59日，並諭知易科罰金之折算標準。被告於犯罪時之刑
    法第41條第1項前段規定：「犯最重本刑為5年以下有期徒刑
    以下之刑之罪，而受6個月以下有期徒刑或拘役之宣告，因
    身體、教育、職業、家庭之關係或其他正當事由，執行顯有
    困難者，得以1元以上3元以下折算1日，易科罰金。」有關
    易科罰金折算標準，修正前罰金罰鍰提高標準條例第2條前
    段（現已刪除）規定，就其原定數額提高為100倍折算1日，
    則本件受刑人行為時之易科罰金折算標準，應以銀元300元
    折算1日，經折算為新臺幣，應以新臺幣900元折算為1日。
    95年7月1日修正公布施行之刑法第41條第1項前段則規定：
    「犯最重本刑為5年以下有期徒刑以下之刑之罪，而受6個月
    以下有期徒刑或拘役之宣告者，得以新臺幣1千元、2千元或
    3千元折算1日，易科罰金。」比較修正前後之易科罰金折算
    標準，以95年7月1日修正公布施行前之規定，較有利於被告
    ，應依刑法第2條第1項前段，適用修正前刑法第41條第1項
    前段規定，定其折算標準。
貳、無罪部分（竊盜部分）︰
一、公訴意旨另以：被告乙○○見甲○○住處衣架上掛有衣物，
    竟意圖為自己不法之所有，於94年11月21日上午5時許，竊
    取其中1件殼牌短袖黑色POL O衫，自行穿著；再於同日上午
    11時許，基於概括之犯意，與陳忠雄共同意圖為自己不法之
    所有，由被告下手竊取甲○○所有之另1件約翰走路牌黑色
    長袖上衣，交予陳忠雄穿著之行為，因認被告涉犯刑法第
    320條第1項竊盜罪嫌。
二、按犯罪事實應依證據認定之，無證據不得認定犯罪事實，刑
    事訴訟法第154條第2項定有明文。是認定不利於被告之事實
    ，須依積極證據，苟積極證據不足為不利於被告事實之認定
    時，即應為有利於被告之認定，更不必有何有利之證據。次
    按刑法上之竊盜罪，須意圖為自己或第三人不法之所有，而
    竊取他人所有物，為其成立要件，若行為人祇因暫時之使用
    而取得之，用後即行歸還，既欠缺意思要件，自難以竊盜罪
    責相繩。
三、檢察官認被告涉有竊盜罪嫌，無非以告訴人甲○○之指訴及
    扣押物品目錄表、贓物認領保管單等為論據。惟查，本件被
    告，係因天氣驟變，為求保暖，始先、後取下屋內殼牌短袖
    黑色POLO衫、約翰走路牌黑色長袖上衣各1件，分別自行、
    及交予陳忠雄暫時穿著乙情，既業據被告及陳忠雄分別於偵
    查、原審及本院審理時供承明確在卷（見偵查卷第53、54頁
    、原審卷第72頁反面、本院卷第38頁反面），因被告等人未
    穿著該衣服外出，顯見被告尚乏不法所有之意圖，此外，復
    查無其他積極證據，足為不利於被告之相反認定，自難對被
    告以竊盜罪責相繩。
四、原審不察，就此部分對被告論以連續竊盜罪，顯有違誤，檢
    察官上訴意旨，就被告取下屋內1件約翰走路牌黑色長袖上
    衣，交予陳忠雄穿著部分，認應與陳忠雄論以竊盜罪之共同
    正犯云云，據以指摘原判決此部分不當，雖無理由，惟原判
    決此部份既有可議，自應由本院撤銷改判，並就被告竊盜部
    分諭知無罪。
參、至被告本人之上訴，因逾期上訴，業經本院於95年10月17日
    判決上訴駁回，附此敘明。
據上論斷，應依刑事訴訟法第369條第1項前段、第364條、第299
條第1項前段、第301條第1項、刑法第2條第1項、修正前刑法第3
06條第1項、第41條第1項、罰金罰鍰提高標準條例第1條前段、
修正前罰金罰鍰提高標準條例第2條，判決如主文。
本案經檢察官鄭銘謙到庭執行職務。
中    華    民    國    95    年    11    月    15    日
                  刑事第十三庭  審判長法  官 曾德水
                                      法  官 林婷立
                                      法  官 王炳梁
以上正本證明與原本無異。
不得上訴。
                                      書記官 廖逸柔
中    華    民    國    95    年    11    月    15    日
附錄本案論罪科刑法條全文：
刑法第306條：
無故侵入他人住宅、建築物或附連圍繞之土地或船艦者，處1年
以下有期徒刑、拘役或3百元以下罰金。
無故隱匿其內，或受退去之要求而仍留滯者，亦同。


司法院資訊處製作；財團法人民間司法改革基金會備份。
